【裁判字號】    99,勞簡上,6
【裁判日期】    990521
【裁判案由】    給付薪資
【裁判全文】
臺灣臺中地方法院民事判決  99年度勞簡上字第6號
上  訴  人  臺中市私立劉毅英文短期補習班
法定代理人  甲○○
訴訟代理人  洪錫欽    律師
複  代理人  陳姿君    律師
上  訴  人  丙○○
訴訟代理人  乙○○
上列當事人間請求給付薪資事件，上訴人對於中華民國98年12月
3日本院臺中簡易庭98年度中勞簡字第110號第一審判決各自提起
上訴，上訴人丙○○並為訴之追加，本院於99年5月7日言詞辯論
終結，判決如下：
    主      文
兩造上訴均駁回。
第二審上訴訴訟費用由兩造各自負擔。
丙○○追加之訴及假執行之聲請均駁回。
追加之訴訴訟費用由丙○○負擔。
    事實及理由
甲、程序方面：
一、按當事人之法定代理人其代理權消滅者，應由有代理權之法
    定代理人承受訴訟，此觀民事訴訟法第170條之規定自明。
    查本件訴訟於上訴人丙○○(下稱丙○○)起訴後，上訴人臺
    中市私立劉毅英文短期補習班(下稱劉毅補習班)之法定代理
    人於民國(下同)98年11月20日變更為甲○○，並聲明承受訴
    訟，依前開說明，自應許其承受並續行訴訟，合先敘明。
二、又訴之變更或追加，非經他造同意，不得為之；但請求之基
    礎事實同一或擴張應受判決事項之聲明者，不在此限，此觀
    民事訴訟法第446條第1項、第255條第1項第2款、第3款之規
    定自明，且上開規定於簡易程序之第二審程序亦準用之。查
    丙○○於原審依勞動契約之法律關係，請求劉毅補習班給付
    98年3月9日起至98年8月8日止，合計新臺幣(下同)223,160
    元之薪資；嗣兩造各自提起上訴後，丙○○本於同一法律關
    係及基礎事實，擴張請求劉毅補習班再給付98年8月9日起至
    98 年9月15日止，合計55,048元之薪資，合於上開規定，應
    予准許。
乙、實體方面：
一、丙○○於原審起訴主張：其自97年9月7日起受僱劉毅補習班
    ，每個月平均薪資為44,632元。詎劉毅補習班於98年3月8日
    晚上下班時，突然告知丙○○自隔日起即不用再來上班。劉
    毅補習班並無終止勞動契約之事由，其單方表示終止勞動契
    約並不生效力，故兩造間之勞動契約關係仍然有效存在。劉
    毅補習班雖拒絕丙○○給付勞務，仍應按原約定給付98年3
    月9日起至98年8月8日止，合計223,160元之薪資「計算式：
    44,632×5＝223,160」，爰本於勞動契約之法律關係，請求
    劉毅補習班應給付丙○○223,160元，並陳明願供擔保，請
    准宣告假執行。
二、劉毅補習班則以：其於98年3月8日因考量丙○○工作不力，
    精神狀況不佳，未達個人業績等因素，因而要求丙○○暫時
    充電、休息，其性質應屬留職停薪，並無終止勞動契約之意
    思。且劉毅補習班於98年5月27日勞資爭議協調會時即向丙
    ○○表示，隨時歡迎丙○○再回來上班。而丙○○在職期間
    所領得之金額除時薪外，另有帶班費及獎金等項目，丙○○
    如果不用上班即可請領薪資，亦應將時薪以外之金額扣除等
    語置辯，請求駁回丙○○於原審之訴及假執行之聲請，並陳
    明如受不利判決，願供擔保，請准宣告免為假執行。
三、原審判決劉毅補習班應給付丙○○106,320元，而駁回丙○
    ○其餘之訴，並依職權及劉毅補習班聲請，分別為假執行及
    免為假執行之宣告。兩造均聲明不服，各自提起本件上訴，
    劉毅補習班於本院上訴聲明：(一)原判決不利於劉毅補習班部
    分廢棄；(二)上廢棄部分，丙○○在第一審之訴駁回；(三)第一
    、二審訴訟費用由丙○○負擔。上訴人丙○○於本院上訴聲
    明：(一)原判決不利於丙○○部分廢棄；(二)上廢棄部分，劉毅
    補習班應給付116,840元；(三)第一、二審訴訟費用由劉毅補
    習班負擔。丙○○提起上訴後，並追加請求劉毅補習班應給
    付98年8月9日起至98年9月15日止，合計55,048元之薪資，
    於本院聲明：(一)劉毅補習班應給付55,048元；(二)訴訟費用由
    劉毅補習班負擔；(三)願供擔保，請准宣告假執行。而兩造陳
    述除與原判決所載相同者茲予引用外，
  (一)劉毅補習班補稱：
    １丙○○對於工作有散漫之態度(例如：身為帶班導師卻不
      會向同學講解課程安排內容、無確實通知同學開課、未確
      實清點班上人數、由其所帶領之班級人數明顯下降，凡此
      ，均顯示被上訴人工作態度不積極)，經劉毅補習班主管
      多次約談仍未改善，因而要求丙○○暫時充電、休息，調
      整態度後再重新回到工作崗位上，劉毅補習班對丙○○提
      出留職停薪之提議有其正當理由及考量，並非流於個人主
      觀之恣意。而丙○○是否接受留職停薪，亦可本於自由意
      識而為決定，如不同意留職停薪之要求，即應依勞動契約
      本旨提供勞務服務，非可據此認有拒絕提供勞務服務之正
      當理由。惟丙○○自98年3月9日後即自動未到職提供勞務
      ，直至98年5月份申請勞資協調前，均未就該留職停薪一
      事對劉毅補習班有何反對之表示。顯見丙○○對於留職停
      薪之提議，已有默示同意，並進而未提供勞務。
    ２丙○○若不同意劉毅補習班之建議，即應依勞動契約本旨
      提供勞務服務。惟丙○○自承自98年3月9日後即未提供勞
      務，且亦未舉證其有提供勞務之意思而遭劉毅補習班拒絕
      之事實。劉毅補習班於勞資爭議協調、行政院勞工委員會
      中區勞動所派員檢查暨原審時均一再表示，若丙○○不願
      留職停薪可隨時復職，惟丙○○始終拒絕回到原職服務，
      並一再表示其係向劉毅補習班要求資遣費、預告工資及開
      立非自願離職證明書。準此以觀，丙○○自98年3月9日後
      即無提供勞務於劉毅補習班之意思，且未提供勞務，丙○
      ○自98年3月9日既無提供勞務之意思及行為，則劉毅補習
      班即無受領勞務遲延之狀態。丙○○自98年3月9日後既無
      提供勞務，劉毅補習班即無給付薪資之義務，原判決認定
      劉毅補習班自98年3月9日起拒絕受領丙○○提供之勞務，
      判命上訴人應給付丙○○98年3月9日至98年5月27日間之
      薪資，容有誤會。
  (二)丙○○補稱：
    １留職停薪依劉毅補習班規定須員工當事人簽名，才算正式
      成立，丙○○並沒有簽名，是非自願性離職。
    ２劉毅補習班於98年5月27日在協調會上說丙○○可以回來
      上班，會主動告知聯絡，事後卻沒任何消息，同年98年7
      月10日收到劉毅補習班支票，上面寫著「資遣費」，直到
      同年9月15日原審出庭時，劉毅補習班說可以回來上班，
      才算真正告知，顯見自98年5月27日之後至同年9月15日原
      審出庭前，劉毅補習班並沒有要丙○○回去上班，爰擴張
      請求劉毅補習班再給付98年8月9日起至98年9月15日止，
      合計55,048元之薪資。
四、丙○○主張其自97年9月7日起受僱劉毅補習班之事實，業據
    丙○○於原審提出薪資單、存摺等件為證，並為劉毅補習班
    所不爭執，此部分事實，堪信為真實。至丙○○主張其每個
    月平均薪資為44,632元，劉毅補習班於98年3月8日晚上下班
    時，突然告知丙○○自隔日起即不用再來上班，劉毅補習班
    拒絕丙○○給付勞務，仍應給付98年3月9日起至98年8月8日
    止，合計223,160元之薪資及98年8月9日起至98年9月15日止
    ，合計55,048元之薪資，則為劉毅補習班所否認，並以前詞
    置辯。經查，
  (一)按當事人主張有利於己之事實者，就其事實有舉證之責任，
    民事訴訟法第277條前段定有明文。又主張法律關係存在之
    當事人，須就該法律關係發生所須具備之特別要件，負舉證
    責任，有最高法院48年臺上字第887號判例可參。而「留職
    停薪」，勞動基準法並未對之有所定義，但在解釋上，應可
    視為使原本為繼續性勞動契約性質之勞動契約處於暫時停止
    之狀態。換言之，在勞動契約繼續存續之前提下，於留職停
    薪期間，勞工毋庸提供勞務，雇主亦毋庸支付薪資，是以留
    職停薪制度之存在，只要是基於勞動契約雙方之意思自主，
    本質上並非對勞工單方面不利，且若雇主片面宣告留職停薪
    而勞工不同意時，自得以雇主違反勞動契約為由行使其勞動
    基準法上保障之終止權，是勞僱雙方合意某段期間內留職停
    薪，如其期間明確對於勞工無重大不利，尚不能認為因牴觸
    勞動基準法之最低保障標準而認為無效。本件劉毅補習班主
    張其與丙○○於98年3月8日已就勞動契約達成留職停薪之合
    意，業據丙○○所否認，揆諸上開法條及最高法院判例意旨
    ，劉毅補習班即應就兩造曾約定留職停薪之事實，負舉證之
    責任。劉毅補習班雖稱丙○○自98年3月9日後即自動未到職
    提供勞務，直至98年5月份申請勞資協調前，均未就該留職
    停薪一事對劉毅補習班有何反對之表示，顯見丙○○對於留
    職停薪之提議，已有默示同意。查劉毅補習班於98年3月8日
    係要求丙○○暫時充電、休息，業據丙○○所否認，且縱認
    屬實，因未約定「充電、休息」期限，客觀上亦無法使丙○
    ○了解係被「留職停薪」，劉毅補習班復未能提出其他證據
    證明兩造合意自98年3月9日起留職停薪。是劉毅補習班主張
    兩造合意自98年3月9日起留職停薪等語，不足採信。
  (二)又僱用人受領勞務遲延者，受僱人無補服勞務之義務，仍得
    請求報酬，民法第487條前段定有明文。而債權人於債務人
    履行債務前，已預示拒絕受領之意思表示，或債務人之給付
    兼需債權人之行為而不行為，債權人即負受領遲延之責任。
    債權人遲延後，須再表示受領之意思，或為受領給付作必要
    之協力，催告債務人給付時，受領遲延之狀態始告終了。兩
    造並未達成自98年3月9日起留職停薪之合意，已如前述，是
    劉毅補習班自98年3月9日起即有拒絕受領丙○○提供勞務之
    情事，係屬受領勞務遲延，丙○○無補服勞務之義務，仍得
    請求劉毅補習班給付薪資，惟依丙○○於原審所提出98年5
    月27日兩造出席之臺中市勞資爭議案件協調會資方意見記載
    ：「1公司希望丙○○小姐可以繼續回公司工作，隨時可以
    上班。」，顯見於98年5月27日劉毅補習班已向丙○○表示
    願意受領勞務，惟丙○○於98年11月24日原審言詞辯論時自
    承：「法官問：98年5月27日以後，原告有回補習班工作或
    嘗試回去工作嗎？答：沒有」。是劉毅補習班於98年5月27
    日已向丙○○表示受領勞務，丙○○未提供勞務，即不得請
    求劉毅補習班給付薪資。從而，劉毅補習班受領勞務遲延期
    間為98年3月9日起至98年5月27日止，上開期間合計80日「
    計算式：23＋30＋27＝80」，丙○○無補服勞務之義務，仍
    得請求劉毅補習班給付薪資。
  (三)另丙○○於98年11月24日原審言詞辯論時陳述：「同意每月
    的薪資只以各月份時薪總額計算，不把帶班費、板哥費用、
    獎金、其他費用計入」、「98年3月份的薪資條沒有給，該
    月份16,950元除了帶班加班1,500元，其他都是時薪。」，
    此情均劉毅補習班所不爭執，則依丙○○於原審所提出之薪
    資單所載，其97年9月份至98年2月份時薪總額分別為23,625
    元、41,100元、39,525元、40,725元、29,625元、53,100元
    ，加計3月份時薪總額15,450元，丙○○自98年9月7日至98
    年3月8日止，工作日數合計183日「計算式：24＋31 ＋30＋
    31＋31＋28＋8＝183」，共領得時薪總額為243,150 元「計
    算式：23,625＋41,100＋39,525＋40,725＋29,625＋53,100
    ＋15,450＝243,150」，折合日平均工資為1,329元「計算式
    ：243,150÷183＝1,329(小數點以下四捨五入)」。是丙○
    ○繼續於劉毅補習班工作，其每日平均工資應為1,329元。
五、綜上所述，劉毅補習班受領勞務遲延期間為98年3月9日起至
    98年5月27日止，上開期間合計80日，丙○○無補服勞務之
    義務，仍得請求劉毅補習班給付薪資，而丙○○每日平均工
    資為1,329元。從而，丙○○依勞動契約之法律關係，請求
    劉毅補習班給付106,320元「計算式:80×1,329＝106,320元
    」之薪資，為有理由，應予准許，其餘請求及追加之訴於法
    均屬無據，應予駁回。原審命劉毅補習班給付106,320元，
    並依職權宣告假執行，而駁回丙○○其餘請求及假執行之聲
    請，核無違誤。兩造分別就其敗訴部分上訴指摘原判決不當
    ，求予廢棄改判，為無理由，應予駁回。又丙○○追加之訴
    為無理由，其假執行之聲請亦失所附麗，應併予駁回。
六、據上論結，本件上訴及追加之訴均為無理由，依民事訴訟法
    第436條之1第3項、第449條第1項、第78條，判決如主文。
中    華    民    國    99    年    5     月    21    日
                  民事第一庭  審判長法  官  張瑞蘭
                                    法  官  陳毓秀
                                    法  官  劉正中
以上為正本係照原本作成。
本判決不得上訴。
中    華    民    國    99    年    5     月    21    日
                                    書記官

司法院資訊處製作；財團法人民間司法改革基金會備份。
